【裁判字號】    90,易,651
【裁判日期】    900104
【裁判案由】    偽造文書等
【裁判全文】
臺灣桃園地方法院刑事判決                            九十年度易字第六五一號
    公  訴  人  臺灣桃園地方法院檢察署檢察官
    被      告  乙○○
右列被告因偽造文書等案件，經檢察官提起公訴（八十九年度偵字第一六三七四號、
九十年度偵字第一四七四號），本院判決如左：
        主  文
乙○○共同連續意圖為自己不法之所有，以詐術使人將本人之物交付，處有期徒刑伍
月，如易科罰金，以參佰元折算壹日，緩刑貳年。扣案之變造「甲○○」、「李佳賢
」國民身分證上之乙○○照片各壹張均沒收。
        事  實
一、乙○○與真實姓名年籍均不詳自稱「鄭經理」之成年男子基於意圖為自己不法所
    有之概括犯意聯絡，自民國八十九年七月間起，先在報紙上刊登廣告，佯以應徵
    男司機，待有意應徵者以報載電話聯絡時，該名自稱「鄭經理」之成年男子則與
    應徵者約定商談時地，並由乙○○出面與應徵者接洽，接洽時該名自稱「鄭經理
    」之成年男子乃以電話通話方式與應徵者洽談細節，告以司機工作係開車應召伴
    遊女客，每小時收費新台幣（下同）一萬元，司機可分得其中五千元，惟須先繳
    交保證金二萬元，而為取信應徵者，該名自稱「鄭經理」之成年男子提供經以換
    貼乙○○所有照片之方式變造，而原為「李佳賢」「甲○○」所有之國民身分證
    （甲○○所有之國民身分證係於八十九年十一月間，在台中市第一廣場遭竊），
    以便乙○○於洽談間有需要時出示予應徵者，而乙○○明知上開「甲○○」國民
    身分證係來路不明之贓物，仍於八十九年十一月間接受郵寄送達後，在其位於桃
    園縣中壢市○○路○段今日新村二九號住處予以收受，以備使用，俟該名自稱「
    鄭經理」之成年男子以佯稱上情使應徵者誤信為真陷於錯誤後，乙○○即要求並
    偕同應徵者至金融機構匯款至該名自稱「鄭經理」之成年男子指定之帳戶內，倘
    遇應徵者沒有現金可供匯款，該名自稱「鄭經理」之成年男子則指示乙○○帶同
    應徵者至當鋪典當應徵者之汽車以獲取金錢後，再行匯款，至上開時日起，乙○
    ○與該名自稱「鄭經理」之成年男子先後以上開方式，在桃園縣詐騙多名應徵者
    ，而使其中一名應徵者因陷於錯誤而匯款二萬元，另其中有二次因應徵者身上無
    現金，且典當汽車未果，致未能匯款，其間，乙○○為取信應徵者，乃基於行使
    變造身分證之故意，於八十九年十一月間收受上開經變造之「甲○○」國民身分
    證後某日，在桃園縣某不詳處所，出示該變造之「甲○○」國民身分證，自稱係
    甲○○本人一次，足以生損害於甲○○及戶政管理之正確性。嗣乙○○先於八十
    九年十月二十三日十一時三十分許，在桃園縣中壢市○○路○段五六號前，為警
    查獲持有上開經變造之「李佳賢」國民身分證，後於九十年一月十一日十一時許
    ，經警因鄭啟印之報案而循線在桃園縣中壢市○○路一○九號前當場查獲，並扣
    得上開經變造之「甲○○」國民身分證。
二、案經桃園縣警察局楊梅分局、中壢分局報請台灣桃園地方法院檢察署檢察官偵查
    起訴。
        理  由
一、訊據被告乙○○固不否認於右揭時、地為警查獲之事實，惟矢口否認有何詐欺取
    財等犯行，辯稱：伊係看報紙廣告應徵司機助理，打電話去問，有一名自稱經理
    之男子，聽聲音年約三十幾歲，但伊無見過他，該名男子告訴伊要去接洽業務，
    伊就把伊所有之身分證影本、照片寄給他，並告訴他家中住址，之後該名男子再
    把換貼伊照片之身分證二張寄給伊，交代伊在應徵者不相信時，拿出來給他們看
    ，但伊沒有用過，而伊並不清楚接洽何業務，該名男子只告訴伊，要伊接到他通
    知時，到他說的地點去見他約的人，到場後伊只須告訴應徵者打電話給該名經理
    ，讓他們直接接洽，伊則在旁邊看，至於要求應徵者匯款或典當汽車之事，都是
    該名經理與應徵者接洽，伊並不清楚云云。惟查：
    （一）右揭事實業據證人鄭啟印於警訊中證述甚詳（見九十年度偵字第一四七四
          號偵查卷（下稱上開偵查卷）第八頁）。
    （二）查上開甲○○所有之國民身分證於八十九年十一月間，在台中市第一廣場
          遭竊等情，業據證人甲○○於警訊及偵查中證述明確（見上開偵查卷第九
          、二六頁），是認上開國民分證係屬贓物無訛。再佐以被告既迭承：上開
          換貼伊照片之變造國民身分證，係該名男子寄給伊，交代伊在應徵者不相
          信時，拿出來給他們看等語，而一般人均明知國民身分證係具專屬性之證
          件，除所有人之外，當無其他人得持之以為身分之證明，更無得合法自行
          換貼照片使用之可能，被告竟自一伊本身並不熟識之人收受明知已經變造
          之國民身分證使用，況被告收受之目的在於取信應徵者等情以觀，堪認被
          告當知上開甲○○所有之國民身分證是來路不明之贓物無疑。
    （三）又被告於警訊、偵查中供稱：伊與公司約定司機匯款金額之一成，做為伊
          的薪水，伊不清楚司機為何要匯款給公司，只是該公司的鄭經理，要求伊
          向應徵工作的司機，想辦法要求他們將錢匯入公司帳戶，伊不曾見過客戶
          ；伊不知道如何使司機匯款，是由鄭經理和司機以電話洽談，如果司機沒
          有錢，鄭經理便會要求伊帶司機去當鋪把車子典當再匯款，伊一共帶司機
          去典當車子二次，但當鋪不肯收，所以沒有典當成功，只有一次是司機身
          上有錢，直接匯款成功，匯給公司二萬元，因為公司的鄭經理會告訴應徵
          司機，公司會派車給他使用，但需先匯款給公司以做為使用公司車的保證
          ；伊有向應徵者出示使用過甲○○的身分證一次等語（見上開偵查卷第五
          、六、二六、二七頁），據之，堪認被告受僱出面與應徵者洽談之過程顯
          與社會常情有悖，衡常其就上情尚無法諉為不知，再佐以被告亦就上開變
          造國民身分證係公司寄給伊，並交代如果客戶要求身分證明時，即出示給
          客戶等情供承不諱，足徵被告確於案發當時具有為自己不法所有之意圖，
          且有出示上開變造國民身分證對應徵者施以詐術，而使應徵者陷於錯誤甚
          明。
    （四）再者，被告迭就伊係受該名自稱「鄭經理」之成年男子之指示前往接洽，
          要求應徵者匯款，並出示上開變造國民身分證，以取信應徵者等節供承在
          卷，詳如前述，是被告與該名自稱「鄭經理」之成年男子間就上開犯行，
          有犯意聯絡與行為分擔一節至堪認定。
    （五）另被告自始並無法提出證據資料以供查證，且於本院調查程序中陳稱：伊
          不知公司地址、電話，之前打的手機電話也不通，伊無法提供相關資料給
          法院調查等語（見本院九十年四月四日訊問筆錄），是尚難因被告所辯完
          全不知情一節即遽為被告有利之認定。
    （六）綜上，被告空言否認詐欺取財等犯行，顯係事後卸責之詞，不足為採，此
          外復有廣告影本乙紙附卷可稽（附於上開偵查卷第十四頁），及上開變造
          之國民身分證二紙扣案為憑。本件事證明確，被告右揭犯行洵堪認定，應
          依法論科。
二、按中華民國九十年一月四日修正，同年月十日經總統公布施行之刑法第四十一條
    第一項規定：「犯最重本刑為五年以下有期徒刑以下之罪，而受六個月以下有期
    徒刑或拘役之宣告，因身體、教育、職業、家庭之關係或其他正當事由，執行顯
    有困難者，得以一元以上三元以下折算一日，易科罰金。但確因不執行所宣告之
    刑，難收矯正之效或難以維持法秩序者，不在此限。」「併合處罰之數罪，均有
    前項情形，其應執行之刑逾六月者，亦同。」；又同法施行法第三條之一規定：
    「刑法第四十一條之規定，中華民國九十年一月四日刑法修正施行前已裁判確定
    之處罰，未執行或執行未完畢者，亦適用之。」「未諭知得易科罰金之處罰者，
    亦同。」，於同年月十二日施行，比較新舊法結果，以裁判時法，較有利於被告
    ，應依刑法第二條第一項前段之規定適用新修正之刑法第四十一條第一項前段之
    規定，合先敘明。核被告乙○○所為，係犯刑法第三百四十九條第一項之收受贓
    物罪、同法第三百三十九條第一項之詐欺取財罪、同法第三百三十九條第三項、
    第一項之詐欺取財未遂罪及同法第二百十六條、第二百十二條之行使變造特種文
    書（國民身分證）罪。又被告與該名自稱「鄭經理」之成年男子間就上開詐欺取
    財、行使變造特種文書犯行有犯意之聯絡，行為之分擔，均為共同正犯。被告前
    後多次詐欺取財既遂、詐欺取財未遂犯行，時間緊接，罪名與構成要件相同，顯
    係基於概括犯意而為，應依連續犯規定論以詐欺取財既遂罪，並依法加重其刑；
    再其上開所犯收受贓物罪、行使變造特種文書罪、詐欺取財罪三罪間，有方法、
    結果牽連關係，應從一重論以詐欺取財既遂罪。另公訴意旨雖未就被告上開收受
    贓物犯行起訴，然該部分犯行與上開經起訴之犯罪事實部分，有牽連犯之裁判上
    一罪關係，依法本院得一併予以審理。爰審酌被告為圖不法利益，所為非是，違
    反社會善良風氣，惟被告並無任何前科紀錄，有台灣桃園地方法院檢察署刑案資
    料查註紀錄表及臺灣高等法院被告全國前案紀錄表在卷足參，素行尚稱良好，且
    犯後坦承部分犯行等一切情狀，量處如主文所示之刑，並諭知易科罰金之折算標
    準，以資懲儆。末查，被告前未曾受有期徒刑以上刑之宣告，有上開刑案資料查
    註紀錄表及被告全國前案紀錄表各一份附卷可稽，其因一時失慮，致罹刑章，經
    此偵審程序，當知所警惕，信無再犯之虞，本院認所宣告之刑以暫不執行為適當
    ，爰併諭知緩刑二年，用啟自新。
三、至上開扣案之二紙變造國民身分證上被告之照片各乙張，均係屬被告所有，且為
    供犯罪所用之物，業據被告供明在卷，應依刑法第三十八條第一項第二款宣告沒
    收之，併此敘明。
據上論斷，應依刑事訴訟法第二百九十九條第一項前段，刑法第二十八條、第三百三
十九條第一項、第二百十六條、第二百十二條、第三百四十九條第一項、第五十六條
、第五十五條、第二條第一項前段、修正後刑法第四十一條第一項前段，第七十四條
第一款、第三十八條第一項第二款，罰金罰鍰提高標準條例第一條前段、第二條，判
決如主文。
本案經檢察官潘怡華到庭執行職務。
中      華      民      國      九十    年      四      月    十八      日
                              臺灣桃園地方法院刑事第二庭
                                  法     官      王美玲
右正本證明與原本無異。
如不服本判決，應於判決送達後十日內向本院提出上訴狀( 應附繕本 )，上訴於
臺灣高等法院。
                                  書  記 官      賴玉真
中        華        民        國   九十   年   四   月    二十二    日
附論罪科刑依據之法條：
刑法第三百三十九條第一項
意圖為自己或第三人不法之所有，以詐術使人將本人或第三人之物交付者，處五年以
下有期徒刑、拘役或科或併科一千元（已提高十倍為一萬元）以下罰金。
刑法第二百十六條
行使第二百十條至第二百十五條之文書者，依偽造、變造文書或登載不實事項或使登
載不實事項之規定處斷。
刑法第二百十二條
偽造、變造護照、旅券、免許證、特許證及關於品行、能力、服務或其他相類之證書
、介紹書，足以生損害於公眾或他人者，處一年以下有期徒刑，拘役或三百元以下罰
金。
刑法第三百四十九條第一項
收受贓物者，處三年以下有期徒刑、拘役或五百元以下罰金。
搬運、寄藏、故買贓物或為牙保者，處五年以下有期徒刑、拘役或科或併科一千元以
下罰金。


司法院資訊處製作；財團法人民間司法改革基金會備份。
